最高法院刑事判決　　　　　　　　　 111年度台上字第1886號
上　訴　人　陳宗瑩



上列上訴人因違反毒品危害防制條例案件，不服臺灣高等法院中
華民國110年12月16日第二審更審判決（110 年度上更一字第204
號，起訴案號：臺灣新北地方檢察署109 年度偵字第4805號），
提起上訴，本院判決如下：
    主  文
上訴駁回。
    理  由
一、按依刑事訴訟法第377 條規定，提起第三審上訴，應以原判
    決違背法令為理由，係屬法定要件；而上訴第三審法院之案
    件，是否以判決違背法令為上訴理由，應就上訴人之上訴理
    由書狀加以審查。如果上訴理由書狀並未具體指摘原判決不
    適用何種法則或如何適用不當，或所為指摘，顯與法律規定
    得為第三審上訴理由之違法情形不相適合時，均應認其上訴
    為不合法律上之程式，予以駁回。至於原判決究竟有無違法
    ，與上訴是否以違法為理由，係屬二事。
二、本件原審經審理結果，認為上訴人陳宗瑩如原判決事實欄所
    載販賣第二級毒品甲基安非他命犯行明確，因而維持第一審
    所為，論處上訴人販賣第二級毒品罪刑及沒收、追徵之判決
    ，駁回上訴人在第二審之上訴，已詳敘調查、取捨證據之結
    果及憑以認定犯罪事實之心證理由。上訴人不服，提起第三
    審上訴。
三、經查：
  ㈠原判決認定上訴人本件販賣甲基安非他命予宋侑芸之事實，
    主要係以上訴人屢於第一審準備程序及審理時自白販賣甲基
    安非他命之事實，並供承當時其本人因債信欠佳，無法開戶
    ，故借用陳薇鈞帳戶供匯款之用等語，核與證人即購毒者宋
    侑芸於偵查、原審審理中所為向上訴人購買甲基安非他命，
    並將價款匯至其指示帳戶之指述，及證人楊國峰、黃薏玟於
    偵查中所供當時在場親見上訴人與宋侑芸交易甲基安非他命
    毒品等情相符，復有卷附宋侑芸匯款至陳薇鈞設於中國信託
    銀行（下稱中信銀行）帳戶之交易明細、提款機存款單據翻
    拍照片等匯款資料可佐等旨，於理由中為必要之說明，核此
    乃原判決採證認事職權之行使，顯無違背客觀上之經驗法則
    與論理法則。
    上訴意旨雖以宋侑芸就本案毒品之來源究係上訴人，或綽號
    「小羅」之不詳姓名者，先後所述不一；另楊國峰、黃薏玟
    與上訴人均屬對向犯關係，彼等所為上訴人販賣甲基安非他
    命予宋侑芸之供述，應不得為補強證據；又關於警方於民國
    107年4月25日扣案毒品，原判決認定係向上訴人購買，而非
    自「小羅」購得，卻未說明理由，顯然欠備，俱有違誤云云
    。
    惟宋侑芸於臺灣花蓮地方檢察署檢察官訊問時所述107年4月
    26日在新北市探索汽車旅館向黃薏玟、「小羅」購買甲基安
    非他命一節，核與本案其指述於同年月14日向上訴人購買甲
    基安非他命，二者時間並不相同，上訴意旨執以主張本案宋
    侑芸所為向上訴人購買甲基安非他命之指述，有前後不一之
    瑕疵，已有誤會。又宋侑芸向上訴人購買甲基安非他命時，
    雖偕同友人楊國峰在場，然楊國峰究非向上訴人購買毒品之
    人，另黃薏玟雖曾供稱上訴人係其毒品上手，然本案中其並
    非購買毒品之人，是就本案宋侑芸向上訴人購買甲基安非他
    命一事，楊國峰、黃薏玟與上訴人間均非屬對向犯關係，所
    為上開供證自得為宋侑芸本件向上訴人購買甲基安非他命指
    述之補強證據，況除彼等之供證外，原判決執以與宋侑芸指
    述互相印證而憑為認定上訴人本件犯行之證據，尚有上訴人
    翻供前之自白、匯款資料等，上訴意旨指摘原判決引用楊國
    峰、黃薏玟等對向犯之證言為不利於上訴人之認定，違反刑
    事訴訟法第156 條第2 項規定云云，同屬誤會。至於警方於
    107年4月25日扣案之毒品，原判決並未援引為本案認定之依
    據，上訴意旨執以指摘原判決理由不備，尤無足取。此部分
    上訴意旨，俱非適法之第三審上訴理由甚明。
  ㈡原判決對上訴人嗣於原審審理中，翻異前供，改口否認販賣
    甲基安非他命，辯稱107年4月14日宋侑芸至上訴人住處係為
    借款，彼此均未曾言及毒品交易之事，宋侑芸上開匯款亦係
    清償積欠上訴人之借款，非毒品交易之價金云云，業以上訴
    人就所辯借款予宋侑芸一節，未能提出任何證據，而宋侑芸
    於107年4月14日當天21時16分在上訴人住處時，即匯款新臺
    幣（下同）四千元至上訴人指定之陳薇鈞中信銀行帳戶內，
    已據宋侑芸陳述明確，並有交易明細單、陳薇鈞中信銀行帳
    戶明細表等附卷可憑，倘如上訴人所辯宋侑芸上開日期係前
    往向其借款，豈有於當日復匯款予上訴人之理，是所辯已與
    常情有違；況依上訴人於偵查中所述，其確借款予宋侑芸，
    每次三至五千元不等等語，其借款予宋侑芸之數額亦遠不及
    匯款金額，因認所辯無從採信為真等語，於理由內詳為論述
    。
    上訴意旨雖以依上訴人與宋侑芸間借款之慣例，向由上訴人
    前往交付借款，本件公訴意旨指宋侑芸至上訴人住處交易毒
    品當天，上訴人前雖辯稱宋侑芸當天係前來借款云云，然與
    該慣例不符，應係上訴人記憶有誤，當天實係上訴人要求還
    款，故宋侑芸當場匯款予上訴人；又上訴人所稱曾借款予宋
    侑芸三至五千元不等，即意指借款予宋侑芸非僅一次，且依
    卷附上訴人與宋侑芸間之交易明細，於本件毒品交易後之10
    7 年5月8日及同年月15日，確有二筆匯款分別為一萬七千元
    、二萬元，是原審應調閱二人間全部往來明細，查明上訴人
    所辯借款一事是否屬實，乃原審未此之為，逕以上訴人未能
    提出與宋侑芸間借款之證明，且上訴人上開所述借款額數遠
    不及與上開匯款數額，即不予採信，有查證未盡、理由不備
    之違法云云。惟基於無罪推定原則，被告犯罪之事實固應由
    檢察官負實質舉證責任，然訴訟進行過程中，苟卷存事證已
    足致被告受不利益之判斷，被告自需就其否認犯罪所為有利
    於己之辯解，提出足以動搖法院因卷存事證對被告所形成之
    不利心證之證據，供法院調查，以證明該有利事實有存在之
    可能，此即被告於訴訟過程中所負之形式上舉證責任。否則
    ，法院自得逕依卷證而為對被告不利之判斷。此與被告否認
    犯罪事實所持之辯解，縱屬不能成立，仍非有積極證據足以
    證明其犯罪行為，不能遽為有罪之認定，尚無扞格。上訴人
    此部分事後翻供所辯宋侑芸上開匯款係為清償借款云云，不
    僅與上開上訴人自白、宋侑芸指述均一致陳明該等匯款係本
    件甲基安非他命交易價款等語迥不相侔，且徒託空言，未能
    提出任何足以動搖原判決上開對其不利認定之證據，原判決
    捨棄其辯解不採，要無不合；至卷附之上訴人與宋侑芸間存
    款往來交易明細等帳證資料，縱顯示上訴人與宋侑芸除本件
    匯款外，尚有其他金錢往來，亦無從認定該等款項往來之原
    因係借款，尤遑論進一步據以推論本件匯款亦係借款，核與
    本案匯款係毒品交易款項或借款待證事項無關，自無概予調
    閱之必要，原審未贅行調查，亦難謂有查證未盡之違法。上
    訴意旨此部分對原判決之指摘，殊嫌無據，亦非適法之第三
    審上訴理由甚明。
  ㈢其餘上訴意旨所指各節，亦均非確實依據卷內訴訟資料具體
    指摘原判決究有如何違背法令之情形，自亦不足據以辨認原
    判決已具備違背法令之形式。
四、綜上所述，本件上訴意旨，無非係就屬原審採證認事職權之
    適法行使及原判決已說明事項，徒憑己見，任意指摘為違法
    ，且仍為單純事實之爭執，要難謂為適法之第三審上訴理由
    。是本件上訴違背法律上之程式，應予駁回。
據上論結，應依刑事訴訟法第395條前段，判決如主文。      
中    華    民    國   111    年    4     月    28    日
                  刑事第六庭審判長法  官  李  錦  樑  
                                  法  官  林  孟  宜  
                                  法  官  吳  淑  惠  
                                  法  官  錢  建  榮  
                                  法  官  蔡  彩  貞  
本件正本證明與原本無異
                                  書記官
中    華    民    國   111    年    5     月    5     日